臺灣高雄地方法院刑事判決　　　　　　　95年度訴字第3081號
公　訴　人　臺灣高雄地方法院檢察署檢察官
被　　　告　甲○○
上列被告因偽造文書等案件，經檢察官提起公訴（95年度偵字第
354 號），被告為有罪之陳述，經告知簡式審判程序之旨，並聽
取檢察官及被告之意見後，本院合議庭裁定由受命法官獨任改依
簡式審判程序審理，並判決如下：本院判決如下：
    主  文
甲○○共同連續犯偽造準私文書罪，處有期徒刑捌月。
    事  實
一、甲○○明知王文章所出售之車牌號碼為OB－905 號、276-AJ
    號之曳引車各1 部，均為王文章分別於附表一編號1 所示時
    、地所竊得各為丁○○、丙○○所有之贓車（王文章所涉竊
    盜案件由檢察官另行偵辦），竟基於故買贓物之概括犯意，
    先後於如附表一編號2 所示之時、地及以同編號所示之價格
    ，向王文章購得上開2 部曳引車。又甲○○購得上開車輛後
    ，為躲避警方查緝，復與姓名、年籍均不詳之成年男子共同
    基於偽造準私文書之概括犯意聯絡，分別於附表一編號3 所
    示之時間，連續將車號OB－905 號、276-AJ號曳引車開往該
    不詳成年男子位在高雄市小港區大坪頂某處工廠，以1 台車
    新台幣（下同）9,000 元之代價，委由該男子以不明工具磨
    刻之方式，將如附表一編號3 所示之車號OB－905 號曳引車
    之原始引擎號碼、車號276-AJ號曳引車之原始引擎號碼及車
    身號碼磨滅後，重新打上同編號所示引擎號碼及車身號碼，
    而偽造準私文書，足以生損害於車主丁○○、丙○○及車輛
    監理機關對車輛管理之正確性。嗣因王文章暨所屬竊盜集團
    經警查緝破獲後，循線於94年12月14日下午1 時20分許，持
    拘票至高雄市○○區○○街190 之4 號甲○○住處將其拘提
    到案，並分別在高雄市○○區○○路28號及同區○○街6 號
    2 址分別扣得前開車號OB-905號、276-AJ號曳引車而查悉上
    情。
二、案經內政部警政署刑事警察局移送臺灣高雄地方法院檢察署
    檢察官偵查起訴。
    理  由
一、按本件被告甲○○所犯係死刑、無期徒刑、最輕本刑為3 年
    以上有期徒刑以外之罪，其於準備程序就前揭被訴事實為有
    罪之陳述，經受命法官告知簡式審判程序之旨，並聽取其與
    公訴人之意見後，本院認無不得或不宜改依簡式審判程序進
    行之情形，爰依刑事訴訟法第273 條之1 第1 項規定，裁定
    本件由受命法官獨任進行簡式審判程序，合先敘明。
二、上揭事實，業據被告於警詢、偵查中及本院審理時均坦承不
    諱，核與另案被告王文章於警詢及偵查中供陳其等竊取曳引
    車後銷贓予被告之情節、證人即車號OB－905 號曳引車所有
    人丁○○、車號276-AJ號曳引車所有人丙○○分別於警詢中
    證稱其等所有車輛遭竊及尋獲後根據車輛特徵加以辨視指認
    等情大致相符。且本件所查扣之上開曳引車2 部，其引擎、
    車身號碼經以化學腐蝕法及電解法鑑驗，結果為：「一、原
    所見引擎號碼「6D00－000000」之曳引車車身號碼為「FP51
    D －A01421（鑑驗通知書誤載為「A01412」）」，經初步照
    相、拓印、刨光後，再以棉花沾ＤＡＶＩＳ電解液實施電解
    反應結果，引擎號碼及車身號碼均未重現出其他字樣。二、
    原所見引擎號碼「6D00－000000」之曳引車車身號碼已遭磨
    滅不可見，經初步照相、拓印、刨光後，再以棉花沾ＤＡＶ
    ＩＳ電解液實施電解反應結果，車身號碼可見「FP＊＊＊D
    ＊＊2 ＊06」字樣，其中「＊」表示未（按應為「為」字之
    誤寫）顯現任何字樣，並照相保全顯現之字樣。引擎號碼部
    分未重現出其他字樣」，有高雄市政府警察局鑑驗通知書1
    紙附卷可稽。此外，並有台北縣政府警察局、桃園縣政府警
    察局車輛失竊電腦輸入單各1 件，贓物認領保管單2 件、高
    雄縣警察局車輛失竊（尋獲）證明單2 紙，高雄市政府警察
    局鑑驗通知書暨刑事局南部打擊犯罪中心偵辦王文章為首竊
    盜集團案曳引車引擎號碼電解現場照片23張，查獲現場暨車
    主指認照片共4 張在卷可稽，足認被告之自白與事實相符，
    堪予採為本件論罪科刑之依據。本件事證明確，被告連續故
    買贓物、偽造準私文書之犯行，均堪認定，應依法論科。
三、又被告行為後，如附表二所示之相關法律均業經變更，並俱
    自95年7 月1 日施行，玆經整體比較結果，裁判時法並未較
    為有利，從而依刑法第2 條第1 項規定，自應適用各該行為
    時法，亦即修正前之法律。
四、按汽車車身號碼、引擎號碼均係汽車製造廠商打製在引擎及
    車身上足以表示製造工廠及車輛出廠日期之標記，同時亦表
    彰製造廠商之品質及信譽用意之證明，依刑法第220 條第1
    項規定，應以私文書論，而將汽車上原有之車身號碼、引擎
    號碼磨滅，再打造另一號碼，乃具有創設性，其性質應屬偽
    造非變造（最高法院90年度臺上字第3322號判決意旨參照）
    。是核被告所為係犯修正前刑法第349 條第2 項故買贓物罪
    、同法第220 條第1 項、第210 條之偽造準私文書罪。公訴
    意旨就被告偽造引擎號碼及車身號碼之犯行部分，認係犯刑
    法第210 條之偽造私文書罪，此部分起訴法條尚有未恰，應
    予變更，附此敘明。被告就本件上開偽造準私文書犯行與姓
    名、年籍不詳之成年男子間，有犯意聯絡及行為分擔，均為
    共同正犯。又被告就車號276-AJ號曳引車部分，同時偽造車
    身號碼及引擎號碼之行為，係於同時、地以一行為接續為之
    ，且侵害同一法益，係單純一罪。而被告所犯故買贓物、偽
    造準私文書之犯行，均時間緊接，犯罪構成要件相同，顯皆
    係基於概括犯意反覆為之，均爰依連續犯之規定論以一罪，
    並依法各加重其刑。又被告所犯連續故買贓物罪，與連續偽
    造準私文書罪間，有方法結果之牽連關係，依修正前刑法第
    55條後段從一重之連續偽造準私文書罪處斷。爰審酌被告前
    於93年間因贓物案件，經本院以93年度簡字第4431號判決判
    處有期徒刑1 年、緩刑4 年確定，有臺灣高等法院被告前案
    紀錄表1 份在卷可按，竟未能珍惜法院所予自新機會，誠心
    悔過，猶於上開緩刑期間內，再犯本件故買贓物罪，復於買
    受後將該等贓車之車身號碼、引擎號碼予以偽造，增加原車
    主尋獲車輛之困難，並紊亂公路監理機關對車籍管理之正確
    性，助長社會僥倖心理及規避法規之風氣，破壞社會整體法
    治秩序，且該等贓車均係營業用之曳引車，價值不斐，原車
    主因其車遭竊後，於其生計亦將受影響，犯罪情節重大，非
    可輕縱，惟考量被告犯後尚能坦承犯行，態度尚可等一切情
    狀，量處如主文所示之刑。又扣案之手機1 具（含門號0000
    000000號SIM 卡1 張）及中國農民銀行存摺1 本，均為被告
    平時所使用之物等情，業據被告供陳在卷（院卷第61-62 頁
    ），且無證據證明與被告本件犯行有所關連，爰均不諭知沒
    收，附此敘明。
據上論斷，應依刑事訴訟法第273 條之1 第1 項、第284 條之1
、第299 條第1 項前段、第300 條，刑法第2 條第1 項前段，修
正前刑法第28條、第56條、第220 條、第210 條、第349 條第2
項、第55條後段，判決如主文。
本案經檢察官乙○○到庭執行職務。
中　　華　　民　　國　　96　　年　　3　　月　　2  　　日
                  刑事第十六庭  法　官  蔣志宗
以上正本證明與原本無異。
如不服本判決，應於判決送達後10日內，向本院提出上訴狀。
                                書記官  洪育祺
中　　華　　民　　國　　96　　年　　3　　月　　2  　　日
┌───────────────────────────────────┐
│附表一                                                                │
├─┬────┬─────────────┬──────────────┤
│編│ 車 號  │     ＯＢ ─ 905          │       276 ─ ＡＪ          │
│號│        │                          │                            │
├─┼────┼─────────────┼──────────────┤
│1 │所 有 人│丁○○（靠行於神威交通有限│丙○○（靠行於景山交通股份有│
│  │        │公司）                    │限公司）                    │
│  ├────┼─────────────┼──────────────┤
│  │失竊時、│94年10月14日凌晨2 時許，於│94年11月20日凌晨2 時30分，於│
│  │地      │臺北縣鶯歌鎮○○路182 巷96│桃園縣平鎮市○○里○○路102 │
│  │        │弄路旁失竊                │號路旁失竊                  │
├─┼────┼────┬────────┼────┬─────────┤
│2 │被告購買│收贓時間│94年10月14日某時│時間    │94年11月20日某時  │
│  │贓車之時├────┼────────┼────┼─────────┤
│  │、地、金│收贓地點│屏東縣里港鄉三和│收贓地點│屏東縣里港鄉○○路│
│  │額      │        │路119 之41號林進│        │119 之41號林進財倉│
│  │        │        │財倉庫內        │        │庫                │
│  │        ├────┼────────┼────┼─────────┤
│  │        │贓價 (新│15萬元          │贓價 (新│20萬元            │
│  │        │臺幣)   │                │臺幣)   │                  │
├─┼────┼────┴────────┼────┴─────────┤
│3 │偽造時間│94年10月17日某時          │94年11月23日某時            │
│  ├────┼──────┬──────┼──────┬───────┤
│  │        │            │            │            │              │
│  │引擎號碼│原始號碼    │偽造後號碼  │原始號碼    │偽造後號碼    │
│  │        ├──────┼──────┼──────┼───────┤
│  │        │6D00－000000│6D00－000000│6D00－000000│6D00－000000  │
│  │        │            │            │            │              │
│  │        │            │            │            │              │
│  ├────┼──────┼──────┼──────┼───────┤
│  │車身號碼│原始號碼    │查獲時狀態  │原始號碼    │偽造後號碼    │
│  │        ├──────┼──────┼──────┼───────┤
│  │        │FP418D－A425│FP＊＊＊D－ │FP51D－A0113│FP51D－A01421 │
│  │        │06          │＊＊2＊06   │1           │              │
│  │        │            │(＊：表磨損 │            │              │
│  │        │            │     不清)  │            │              │
└─┴────┴──────┴──────┴──────┴───────┘
┌───────────────────────────────────────────────┐
│附表二：                                                                                      │
├──────┬─────────────┬─────────────┬───────┬────┤
│相關變更條文│行為時法（下稱舊法）之內容│裁判時法（下稱新法）之內容│比  較  理  由│備    註│
├──────┼─────────────┼─────────────┼───────┼────┤
│【罰金刑貨幣│依法律應處罰金、罰鍰者，就│中華民國94年1 月7 日法修正│刑法之貨幣單位│經依現行│
│單位之變更】│其原定數額得提高為2 倍至10│施行後，刑法分則編所定罰金│由「元（指銀元│法規所定│
│罰金罰鍰提高│倍（刑法乃係定明10倍）。第│之貨幣單位為新臺幣。94年1 │）」變更為「新│貨幣單位│
│標準條例第1 │1 條所定得提高倍數之規定，│月7 日刑法修正時，刑法分則│臺幣」，且刑法│折算新臺│
│條前段、第5 │於本條例修正後制定之法律，│編未修正之條文定有罰金者，│分則之罰金數額│幣條例第│
│條→刑法施行│不適用之；本條例修正前公布│自94年1 月7 日刑法修正施行│，亦視該分則先│2 條之規│
│法第1 之1 條│之法律，於本條例修正後修正│後，就其所定數額提高為30倍│前曾修正與否，│定折算後│
│第1 項、第2 │其罰金罰鍰數額或法律經全部│。但72年6 月26日至94年1 月│而分別提高3 或│等值，是│
│項          │修正而其罰金罰鍰數額未予變│7 日新增或修正之條文，就其│30倍。        │新法並未│
│            │更者，亦同。              │所定數額提高為3 倍。      │              │較有利。│
├──────┼─────────────┼─────────────┼───────┼────┤
│【罰金刑最低│罰金：（銀元）1 元以上。  │罰金：新臺幣1000元以上，以│罰金刑之最低度│舊法有利│
│度刑之變更】│                          │百元計算之。              │刑，由銀元10元│。      │
│刑法第33條第│                          │                          │（依前述也提高│        │
│5 款：      │                          │                          │10倍）即新臺幣│        │
│            │                          │                          │30元，提高為新│        │
│            │                          │                          │臺幣1000元。  │        │
├──────┼─────────────┼─────────────┼───────┼────┤
│【共同正犯】│二人以上共同實「施」犯罪之│二人以上共同實「行」犯罪行│新法將共同正犯│本案新舊│
│ 刑法第28條 │行為者，皆為正犯。        │為者，皆為正犯。          │之範圍予以限縮│法均成立│
│            │                          │                          │，不及於「陰謀│共同正犯│
│            │                          │                          │」、「預備」等│。      │
│            │                          │                          │行為階段。    │        │
├──────┼─────────────┼─────────────┼───────┼────┤
│ 【連續犯】 │第56條：「連續數行為而犯同│（刪除）                  │新法刪除連續犯│被告先後│
│            │一之罪名者，以一罪論。但得│                          │之規定。      │  次    │
│            │加重其刑至2 分之1 。」    │                          │              │之犯行  │
│            │                          │                          │              │，依新法│
│            │                          │                          │              │須分論併│
│            │                          │                          │              │罰，依舊│
│            │                          │                          │              │法則僅論│
│            │                          │                          │              │一罪，是│
│            │                          │                          │              │舊法有利│
│            │                          │                          │              │。      │
├──────┼─────────────┼─────────────┼───────┼────┤
│ 【牽連犯】 │第55條後段：「犯一罪而其方│（刪除）                  │新法刪除牽連犯│被告之犯│
│            │法或結果之行為犯他罪名者，│                          │之規定。      │行，依新│
│            │從一重處斷。」            │                          │              │法須分論│
│            │                          │                          │              │併罰，依│
│            │                          │                          │              │舊法則僅│
│            │                          │                          │              │從一重論│
│            │                          │                          │              │處，是舊│
│            │                          │                          │              │法有利。│
│            │                          │                          │              │        │
│            │                          │                          │              │        │
│            │                          │                          │              │        │
│            │                          │                          │              │        │
│            │                          │                          │              │        │
╠══════╪═════════════╧═════════════╧═══════╧════╣
║整體比較結果│舊法設有連續犯規定論以一罪，並有牽連犯規定而從一重處斷，且罰金最低刑度較低，故舊║
║            │法較有利於行為人。                                                              ║
╚══════╧════════════════════════════════════════╝
附錄本案論罪科刑之法條：
＜中華民國刑法第210條＞
偽造、變造私文書，足以生損害於公眾或他人者，處5 年以下有
期徒刑。
＜中華民國刑法第220 條第1項＞
在紙上或物品上之文字、符號、圖畫、照像，依習慣或特約，足
以為表示其用意之證明者，關於本章及本章以外各罪，以文書論
。
＜中華民國刑法第349條第2項＞
搬運、寄藏、故買贓物或為牙保者，處5 年以下有期徒刑、拘役
或科或併科1 千元以下罰金。
